臺灣臺中地方法院交通事件裁定　 　　　96年度交聲字第310號
原處分機關　　交通部公路總局臺中區監理所
異　議　人　　甲○○
即受處分人
上列受處分人因違反道路交通管理處罰條例案件，對於交通部公
路總局臺中區監理所於民國九十六年三月十四日所為之處分（原
處分案號：中監違字第六○－ＨＣ0000000號裁決書）聲
明異議，本院裁定如下：
    主    文
原處分關於違反道路交通管理處罰條例第五十條第一款在快車道
倒車部分撤銷。
前項撤銷部分，甲○○駕駛汽車倒車時未顯示倒車燈光並注意其
他車輛，處罰鍰新臺幣陸佰元。
其餘異議駁回。
    理  由
一、按行車前應注意方向盤、煞車、輪胎、燈光、雨刮、喇叭、
    後照鏡及依規定應裝設之行車紀錄器、載重計與轉彎、倒車
    警報裝置等須詳細檢查確實有效；倒車時，應顯示倒車燈光
    ，或由駕駛人表示左臂平伸，手掌向後並前後擺動之手勢；
    汽車在設有彎道、狹路、坡路、狹橋、圓環、隧道、單行道
    標誌之路段或鐵路平交道、快車道等危險地帶，不得倒車；
    汽車倒車時，應顯示倒車燈光或手勢後，謹慎緩慢後倒，並
    應注意其他車輛及行人，道路交通安全規則第八十九條第一
    項第一款、第九十一條第五款、第一百十條第一款及第二款
    分別訂有明文。復按汽車駕駛人倒車時，有下列情形之一者
    ，處新臺幣（下同）六百元以上一千二百元以下罰鍰：在
    『設有』彎道、坡路、狹路、狹橋、隧道、圓環、單行道『
    標誌之路段』或快車道倒車、倒車前未顯示倒車燈光，或
    倒車時不注意其他車輛或行人、大型汽車無人在後指引時
    ，不先測明車後有足夠之地位，或促使行人避讓；又汽車駕
    駛人，駕駛汽車違反道路交通安全規則，因而肇事致人死亡
    者，吊銷其駕駛執照；汽車駕駛人，曾依本條例其他各條規
    定吊銷駕駛執照者，一年內不得考領駕駛執照，道路交通管
    理處罰條例第五十條、第六十一條第一項第四款前段、第六
    十七條第三項亦分別定有明文。
二、原處分機關交通部公路總局臺中區監理所略以：異議人即受
    處分人甲○○於民國九十五年十一月十七日十八時五十二分
    許，駕駛車牌號碼九Ｅ－五九二三號自用小客車，行經臺中
    縣沙鹿鎮○○路二○二號前，因「在快車道倒車」、「違反
    道路交通安全規則肇事致人死亡」之違規，經臺中縣警察局
    交通警察隊以中縣警交字第ＨＣ0000000號依違反道
    路交通管理處罰條例第五十條第一款、第六十一條第一項第
    四款規定掣開舉發違反道路交通管理事件通知單逕行舉發。
    受處分人於期限內到案，遂於九十六年三月十四日以中監違
    字第六○─ＨＣ0000000號裁決書處罰鍰六百元，並
    吊銷駕駛執照一年（即自九十六年四月十四日起一年內不得
    重新考領駕駛執照），原裁決結果並無不當之處等語。
三、本件受處分人聲明異議意旨略以：本件案發之時，案發現場
    最外側車道上因有道路施工，故調撥快車道上之最外側車道
    ，作為慢車道，以供汽機車均可在此車道使用，故裁決書上
    認定肇事地點為快車道，顯與事實有違。又受處分人並無倒
    車之行為，此點有證人楊水上先生可為證明，且監視器上之
    攝影紀錄亦未顯示受處分人有倒車之行為，裁決書所為指述
    ，顯係受被害人家屬事後無證據之臆測，所為之不正確推論
    。本件裁決書上所指述內容顯有上述與事實嚴重不符之處云
    云。
四、經查：
（一）本件受處分人於九十五年十一月十七日十八時五十二分許
      ，駕駛車牌號碼九Ｅ－五九二三號自用小客車，行經臺中
      縣沙鹿鎮○○路二○二號前時，與被害人陳靜潔發生碰撞
      ，致被害人陳靜潔經送醫救治後，仍宣告不治死亡之事實
      ，為受處分人所不爭執，復有道路交通事故現場圖、道路
      交通事故調查報告表（一）、（二）、現場照片、光田綜
      合醫院法醫參考病歷摘要、勘（相）驗筆錄、相驗屍體證
      明書等在卷可稽。
（二）受處分人雖辯稱其並無於快車道上倒車及違反道路交通安
      全規則肇事致人於死之違規情事，然查：
　１、證人陳呂秋麗於九十五年十一月十七日警詢時證述：「（
      問：你於何時？在何地點？目擊何車、車號發生交通事故
      ？）我於九十五年十一月十七日約八時五十二分許，在沙
      鹿鎮○○路二○二號前目擊一部ＣＲ－Ｖ自小客九Ｅ－五
      九二三號與一部重機車ＨＦＧ－六六二號發生交通事故。
      （請詳述肇事當時情形？你當時是在何處？）當時我是沿
      中棲路東往西行駛因慢車道施工封閉我行駛快車道外車道
      至肇事地點我見一部自小客於同向同車道倒車即駛出於中
      間車道超車後約十二公尺，聽到撞擊聲，我聽到後即停車
      迴轉回去，見到該倒車之自小客九Ｅ－五九二三號右後方
      與一部重機車ＨＦＧ－六六二號車頭發生撞擊，我將重機
      車駕駛安全帽拿起後我才知道機車駕駛是我姪女陳靜潔。
      （問：當時你目擊該交通事故時，你人在何位置？）事故
      發生時我已駛入外側車道後經過自小客約十二公尺處。（
      問：當時你如何注意到該車、號？）當我還沒經過他時就
      已經見到他在倒車，直至我行經該車之後不久就聽見一聲
      撞擊聲，於是我才回過來查看的。」；另於九十六年五月
      二十四日偵訊證述：「（問：九十五年十一月十七日上午
      八時五十二分許是否曾騎車行經沙鹿鎮○○路二○二號前
      ？）有，時間、地點都沒錯，當天是要去沙鹿的農會參加
      家政班上課。（問：當日與陳靜潔各自騎車要去何處？你
      係騎在陳靜潔前方？）當天我沒有看到陳靜潔，我們住不
      同處，當天我沒有發現陳靜潔她騎在我後方，我是聽到聲
      音才走回去看，我機車停放與事發地點相距約三十公尺，
      我走回去看才發現倒地的是我侄女陳靜潔，事發時甲○○
      有扶起陳靜潔。（問：有無看到照片所示白色自小客車？
      該車行駛於何車道？車速？有無倒車情形？）是該台車，
      行駛在慢車道與我同一車道的前方，我騎經過時發現該車
      有倒車情形但車速我不知道，在二○二號再過去的前方有
      一家通順電機汽車行，甲○○從電機行開始倒車，我看到
      他倒車就從左側走過去，我超過他的車後不久就聽到碰撞
      的聲音。」等語綦詳（見臺灣臺中地方法院檢察署九十五
      年度相字第一九五四卷第九頁背面至第十頁、臺灣臺中地
      方法院檢察署九十六年度偵字第二四八○卷第二八頁）。
　２、又本院於九十六年七月十日傳訊證人即當日處理車禍事故
　　　之警員顏志明到庭詰證稱：「（問：監視錄影內容是否有
  　　拍到異議人在倒車？如何判斷受處分人的小客車有倒車的
    　行為？）監視錄影內容沒有拍到。庭呈錄影畫面剪輯內容
      翻拍照片。第一張照片是小客車進入監視錄影器的時間，
      到三十六秒已經快要消失在攝影鏡頭，三十七秒離開拍攝
      範圍，於五十分五十四秒時，開始有機車經過異議人行經
      的車道，直到五十一分二十一秒，都陸續有機車在該車道
      通行，照片十三顯示，五十一分二十二秒時被害人騎乘機
      車出現在畫面上，五十一分二十四秒，死者車子好像有撞
      到東西而往右側跌倒，照片十六到十九是我到現場處理時
      所拍的照片，監視器拍攝的距離點剛好是在小客車與被害
      人機車的中間，所以沒有拍到小客車的位置。我會認為在
      倒車，是因為在異議人車子離開攝影鏡頭五十秒後，才發
      生本件車禍，在這五十秒內，陸陸續續有五臺機車經過，
+      在本案查訪證人是照片十一、十二所顯示的機車駕駛人
      ，是死者前一臺，因為這位女性證人是死者阿姨，事發時
      她有在場，並留下資料給警方，這位證人表示被告當時是
      在倒車，所以我才判斷被告當時是在這車道倒車。」等語
      綦詳（見本院卷第五七至五八頁）。
　３、又觀證人顏志明庭呈監視錄影器翻拍之十五張照片，顯示
  　　受處分人於進入監視錄影器的時間至離開監視錄影器的時
    　間，僅有五秒之時間；復比對受處分人於本院九十六年七
      月十日調查時陳稱：「（問：你車子行經肇事車道，一直
      到發生事故前有沒有停下來？）沒有。（問：確定你的車
      子進入肇事車道後，一直到發生事故前，這段期間是否不
      曾停下來過？）對。」等語（見本院卷第五九頁），足見
      受處分人辯稱，其於進入肇事車道後，一直到發生事故前
      ，均未曾停車，亦無倒車之情事，顯與事實不符。蓋依監
      視錄影器翻拍照片顯示，受處分人駕駛之自小客車於八時
      五十分三十七秒時離開監視錄影器畫面後，至事故發生時
      ，約有五十秒之久，而受處分人進入監視錄影器至離開監
      視錄影器拍攝範圍僅須五秒之時間，則依此推論，受處分
      人所駕駛之自小客車倘未曾停車，亦無倒車之情事，理應
      駛離事發地點有相當之距離，始符常理。然本件事故發生
      之地點（即受處分人駕駛之自小客車最後所處位置），卻
      離監視錄影器拍攝範圍不到一秒之時間內，益證證人陳呂
      秋麗證述受處分人確有倒車之情事相符，受處分人所辯顯
      不足採。
　４、雖受處分人請求傳喚證人楊水上證明其未有倒車之行為，
  　　然證人楊水上於臺灣臺中地檢署檢察官九十六年五月二十
      四日偵訊時，業已當庭證述當時並未注意被告如何開車一
      節明確（見臺灣臺中地方法院檢察署九十六年度偵字第二
      四八○卷第二九頁），且本件被告違規駕車之事實已臻明
      確，本院認無再傳訊之必要，附此敘明。
  ５、末查，本件受處分人駕駛車牌號碼九Ｅ－五九二三號之自
      小客車未依規定裝置倒車燈光號誌、照後鏡，此有卷附照
      片可稽，亦為受處分人所不否認；又受處分人為倒車行為
      時，未顯示倒車燈光，或以左臂平伸，手掌向後並前後擺
      動之手勢表示倒車，亦未注意其他車輛之事實，復有本院
      於九十六年九月二十八日以九十六年度交易字第五二六號
      判決在案可憑，從而，本件受處分人確有於前開違規時間
      、地點為倒車行為，因而肇事致人死亡之事實，堪予認定
      ，原處分機關依法裁處原無違誤。惟查，本件違規地點原
      固為外側快車道（下稱系爭車道），然因當時右側機慢車
      道道路施工，而將系爭車道轉供慢車道使用，並以可移動
      式橙色交通錐作分隔，此際，該系爭車道是否仍為快車道
      ，已非無疑，原處分機關疏未詳查，遽以受處分人「駕駛
      汽車在快車道倒車，因而肇事致人死亡」之首揭處罰規定
      予以裁罰，容有未洽，本件異議人執此聲明異議，為有理
      由，自應由本院將原處分關於此部分撤銷。惟異議人固未
      成立此部分之違規，但其駕駛汽車倒車前未顯示倒車燈光
      ，或以手勢表示倒車，於倒車時亦未注意其他車輛，仍有
      「道路交通管理處罰條例第五十條第二款違規倒車，因而
      肇事致人死亡」之違規，本院審酌本件違規之各相關情狀
      ，並參酌「違反道路交通管理事件統一裁罰標準表」，諭
      知如主文第二項所示之處罰，以資懲儆。至於原處分機關
      所為其他處分部分並無違誤，此部分之異議為無理由，應
      予駁回。
六、據上論斷，應依道路交通管理處罰條例第八十七條第二項、
    道路交通案件處理辦法第十九條、第二十條，裁定如主文。
中　　華　　民　　國　　96　　年　　11　　月　　2 　　日
                        交通法庭    法  官  莊秋燕
以上正本證明與原本無異。
如不服本裁定，應於送達後五日內，向本院提出抗告狀。
                                    書記官  顏督訓
中　　華　　民　　國　　96　　年　　11　　月　　2 　　日
